臺灣高等法院刑事裁定
111年度毒抗字第570號
抗  告  人  
即  被  告  古格隆



上列抗告人即被告因違反毒品危害防制條例案件，不服臺灣新竹
地方法院中華民國111年5月3日裁定（111年度毒聲字第215號）
，提起抗告，本院裁定如下：
    主  文
抗告駁回。                                     
    理  由
一、原裁定意旨略以：聲請人臺灣新竹地方檢察署檢察官（下稱
    聲請人）以被告古格隆（下稱被告）因施用第一、二級毒品
    案件，經原審法院以110年度毒聲字第535號裁定令入勒戒處
    所施以觀察、勒戒後，被評定為有繼續施用毒品之傾向，乃
    聲請裁定令被告入戒治處所施以強制戒治乙節，有法務部○○
    ○○○○○○附設勒戒處所（下稱苗栗勒戒所）之「有無繼續施用
    毒品傾向評估標準紀錄表」、「有無繼續施用毒品傾向證明
    書」及其前案紀錄表等資料可憑，是本件聲請人之聲請於法
    並無不合，應予准許，爰依毒品危害防制條例第20條第2項
    規定，裁定令被告入戒治處所強制戒治，期間為6個月以上
    ，至無繼續強制戒治之必要為止，但最長不得逾1年等語。
二、抗告意旨略以：抗告人即被告於觀察勒戒期間，均遵守勒戒
    所之規定，表現良好無違規紀錄，其母親因年紀過大無法前
    來會客，但胞姊於百忙中有前來會客，可見其與家人關係融
    洽；又與其同屬勒戒所之同學戴啟安（下稱戴員），毒品前
    科多達19件，且戴員的家人於勒戒期間也未前來探視，何以
    戴員卻未受裁定強制戒治，則裁定強制戒治之標準為何？在
    毒品危害防制條例修正後，對施用毒品者之思維，認係具有
    病患之特質，並以治療為出發，而其於觀察勒戒期間，經心
    理醫師2次評估，每次評估過程僅短短1至3分鐘即完成評估
    報告，未予細詢及做臨床實務，過程草率；再者，就有繼續
    施用毒品傾向之認定，基於民主法治國家對於人民施以刑罰
    或裁處，必須有統一明確之標準，但強制戒治處分僅以心理
    醫師擅斷，難令人信服。為此，提出抗告，請求撤銷原裁定
    等語。
三、本院之判斷：
　㈠按觀察、勒戒後，檢察官依據勒戒處所之陳報，認受觀察、
    勒戒人無繼續施用毒品傾向者，應即釋放，並為不起訴之處
    分；認受觀察、勒戒人有繼續施用毒品傾向者，檢察官應聲
    請法院裁定令入戒治處所強制戒治，其期間為6個月以上，
    至無繼續強制戒治之必要為止，但最長不得逾1年，此觀毒
    品危害防制條例第20條第2項規定自明。次按勒戒處所應注
    意觀察受觀察、勒戒人在所情形，經醫師研判其有或無繼續
    施用毒品傾向後，至遲應於觀察、勒戒期滿之15日前，陳報
    該管檢察官，觀察勒戒處分執行條例第8條第1項亦定有明文
    。依據上開規定，受觀察勒戒人有無繼續施用毒品之傾向，
    係由醫師研判。而關於有無繼續施用毒品傾向之評估標準，
    法務部已於民國110年3月26日以法矯字第11006001760號函
    修正頒布「有無繼續施用毒品傾向評估標準紀錄表」及「有
    無繼續施用毒品傾向評估標準評分說明手冊（下稱「評分說
    明手冊」）」，上開「評分說明手冊」載明判定之原則略以
    ：「受觀察勒戒人入所後，經過2週時間的觀察、勒戒，由
    處所及醫療人員依據其各項紀錄、資料及觀察勒戒期間之行
    為表現，加以評分。在勒戒人入所4-6週後，可再做一次評
    估以做必要之評分修正。每一大項皆有靜態因子與動態因子
    。先以靜態因子分數評分，靜態因子分數總分在60分（含）
    以上為『有繼續施用毒品傾向』；60分以下，與動態因子分數
    相加，如果總分在60分（含）以上，為『有繼續施用毒品傾
    向』」等語，並分「一、前科紀錄與行為表現。二、臨床評
    估。三、社會穩定度」等三大項予以評估，足知對於受觀察
    勒戒人有無繼續施用毒品傾向之認定，係有統一明確之標準
    ，且其認定係由矯正機關及醫療人員共同依具有一致性、普
    遍性、客觀性之評估標準，針對具體個案之臨床實務及相關
    事證等情為綜合判定，乃屬專業之判斷，倘其評估由形式上
    觀察，並無違反評估標準，亦無擅斷或濫權等明顯不當之處
    ，法院即應予尊重。是抗告意旨謂對於有繼續施用毒品傾向
    之認定，僅由心理醫師擅斷云云，即有誤會。
　㈡查，被告經執行本件觀察、勒戒後之評估結果，依苗栗勒戒
    所111年4月25日苗所衛字第11100023480 號函附之「有無繼
    續施用毒品傾向證明書」、「有無繼續施用毒品傾向評估標
    準紀錄表」所載情形如下（見111年度撤緩毒偵緝字第41號
    卷第38至40頁）：
　⒈「前科紀錄與行為表現」得分32分，各因子及細項之得分如
    下：　
　⑴靜態因子部分30分：　
　　①毒品犯罪相關司法紀錄9筆、10分（每筆5分、上限10分）
　　②首次毒品犯罪年齡21-30歲5分（上限10分）
　　③其他犯罪相關紀錄8筆、10分（每筆2分、上限10分）
　　④入所時尿液毒品檢驗：一種毒品反應5分（上限10分）
　⑵動態因子部分2分：
　　所內行為表現：持續於所內抽菸2分（上限15分）
　⒉「臨床評估」部分27分，各因子及細項之得分如下：　　
  ⑴靜態因子部分22分：　　　
　　①物質使用行為：
　　  a.1-1多重毒品濫用：有，種類海洛因、安非他命10分（
        上限10分）
　　  b.1-2合法物質濫用：有，種類菸2分（上限6分）　
　　  c.使用方式：無注射使用0分
　　  d.使用年數：超過1年10分（上限10分）
　⑵動態因子部分5分：　　　
　  　臨床綜合評估（含病識感、動機、態度、就醫意願）：
　　  偏重5分（上限7分）
　⒊「社會穩定度」部分5分，各因子及細項之得分如下：　
　⑴靜態因子部分0分
　⑵動態因子部分5分（上限5分）：　　　
　　家庭：
　　①2-1家人藥物濫用：有，5分　
　　②2-2入所後家人是否訪視：無，5分　
　　  此部分之分數合計雖為10分，但計分上限為5分，僅以5分
　　　計算。
　　據上可知，被告以上三大項之靜態因子得分共為52分（即30
　　＋22＋0＝52），動態因子得分共為12分(即2＋5＋5＝12)。本件苗
    栗勒戒所於被告之「有無繼續施用毒品傾向評估標準紀錄表
    」上之計分加總，載為「靜態因子得分合計57分」、「動態
    因子得分合計7分」（見111年度撤緩毒偵緝字第41號卷第40
    頁），雖有錯誤，惟此係顯然誤算，並不影響於本件之判斷
    。
　㈢參之卷附被告之前案紀錄表所載（見本院卷第17至34頁），
    苗栗勒戒所上開關於被告之「毒品犯罪相關司法紀錄」及「
    其他犯罪相關紀錄」之計分，並無違誤。又抗告意旨雖主張
    其胞姊於其勒戒期間有前往訪視乙節，惟依上開「評分說明
    手冊」所載，就「入所後家人是否訪視」項目之評估，係依
    觀察勒戒處分執行條例第12條規定，以配偶、直系血親為之
    為限（見本院卷第48頁），則苗栗勒戒所對於被告胞姊（屬
    旁系血親）之訪視，以無家人訪視為評分，尚無違上開「評
    分說明手冊」之評分原則；另本院就被告有「家人濫用藥物
    」一項，向苗栗勒戒所函查後，該所函覆略以：「該項評分
    係醫師於進行觀察勒戒評估時，以該項問題詢問受處分人並
    依據其所答內容為憑」等語，有該所111年6月29日函在卷可
    參（見本院卷第41頁）。依此，互核上開苗栗勒戒所關於「
    社會穩定度」中就被告家庭因素之評估，亦無不當。是從形
    式上綜合觀察，本件苗栗勒戒所對於被告有無繼續施用毒品
    傾向之評估，並無違反評估標準，亦無擅斷或濫權等明顯不
    當之處，法院即應予尊重。
　㈣基上所述，依上開「評分說明手冊」所載，於靜態因子分數
    總分60分以下時，與動態因子分數相加，如果總分在60分（
    含）以上，仍為有繼續施用毒品傾向，被告經評估之靜態因
    子得分係52分，雖在60分以下，但因加上動態因子之得分12
    分後，總分為64分，依上開「評分說明手冊」揭示之判定原
    則，仍屬有繼續施用毒品傾向。從而，原裁定命被告入戒治
    處所強制戒治，並無違誤。
　㈤至於抗告意旨雖另以戴員毒品前科甚多卻無庸強制戒治云云
    置辯。然查，如上所述，關於毒品犯罪相關司法紀錄之評分
    ，係每筆5分，計分以10分為上限，因此，即使戴員毒品犯
    罪前科頗多，其上限亦僅為10分；況每一受觀察勒戒人之靜
    態因子及動態因子之情況不同，自難一概而論或比附援引，
    無從以被告所稱戴員不須強制戒治一事，作為有利於被告之
    認定。
四、綜上所述，原審以檢察官之聲請於法有據，而依毒品條例第
    20條第2項規定，裁定令被告入戒治處所強制戒治，經核認
    事用法並無違誤。被告之本件抗告為無理由，應予駁回。
據上論斷，應依刑事訴訟法第412條，裁定如主文。 
中　　華　　民　　國　　111 　年　　7 　　月　　4 　　日
                  刑事第二十二庭審判長法　官  王美玲
                                      法　官  葉韋廷
                                      法　官  陳銘壎
以上正本證明與原本無異。
不得再抗告。 
                                      書記官  吳思葦
中　　華　　民　　國　　111 　年　　7 　　月　　4 　　日